臺灣板橋地方法院刑事判決　　　　　　　　　　　　　　九十一年度訴字第三號
　　公　訴　人　臺灣板橋地方法院檢察署檢察官
　　被　　　告　丙○○
　　　　　　　　乙○○
右列被告因妨害自由等案件，經檢察官提起公訴（九十年度偵字第一七九八六號），
本院判決如左：
    主  文
丙○○共同以非法方法，剝奪人之行動自由，累犯，處有期徒刑肆月，如易科罰金以
佰元折算壹日。
乙○○共同以非法方法，剝奪人之行動自由，處有期徒刑月，如易科罰金以佰元
折算壹日。
    事  實
一、丙○○前曾於民國八十九年因犯賭博案件，經本院判處有期徒刑五月確定，於八
    十九年十一月二十七日易科罰金執行完畢。其因甲○○前簽發交付出資入股合夥
    經營電玩店之新臺幣（下同）十萬元支票（票據號碼：0000000，發票日
    ：九十年一月一日，付款人：臺灣省合作金庫海山支庫），屆期提示因發票人簽
    章不符而退票，乃於九十年三月十日凌晨零時多許，至臺北縣板橋市○○街二十
    六號，要求甲○○償付未果後，隨即通知乙○○（前曾於八十九年間因犯賭博案
    件，經本院判處有期徒刑六月，併科罰金一萬元確定，於九十年四月二十日易科
    罰金及繳清罰金執行完畢，未構成累犯）到場，迨同日凌晨一時三十分許，乙○○帶同另一名真實姓名不詳之成年男子「吳明子」到場後，丙○○竟夥同乙○○
    、「吳明子」，三人共同基於妨害自由以強迫甲○○償付之犯意聯絡，在上址前
    ，由丙○○毆打甲○○後將之強押登上其等所駕小客車，將車駛上國道三號高速
    公路（即俗稱北二高）往新店方向行駛，途中丙○○即在車上出言恐嚇甲○○稱
    ：若不償付十萬元，就要將你載到山上活埋等語，其後又將車停在高速公路路肩
    ，作勢要將甲○○推下車讓車輾斃，致甲○○心生畏懼，乃同意依丙○○之指示
    ，簽發每紙票面金額二萬元之本票五紙，換回上開退票之支票，丙○○等三人始
    將甲○○載返上址處所，由甲○○簽發上開本票五紙交付丙○○。嗣待三人離去
    後，甲○○旋於同日報警而查獲上情。
二、案經甲○○訴由臺北縣警察局海山分局報請臺灣板橋地方法院檢察署檢察官偵查
    起訴。
    理  由
一、訊據被告丙○○、乙○○均矢口否認有右揭妨害自由之犯行，被告丙○○辯稱：
    伊當時因甲○○未說要如何處理，雖曾一時氣憤有踢他二腳，但之後他說願意分
    期償還，而且自己說要去找朋友幫忙，才開車載他去找朋友，並未押他，又因甲○○之支票，伊曾轉給他人，因退票伊曾向乙○○借款十萬元償還他人，所以當
    天伊才打電話給乙○○，請他到現場處理，結果乙○○就和另一名「吳明子」之
    男子過來，一起搭車去處理，伊等並無在車上恐嚇甲○○，之後因其說願意開本
    票還款，伊等才開車返回云云；被告乙○○則辯稱：因伊之前曾借十萬元給丙○○周轉軋票，所以他打電話給伊要伊一起去處理，當時因伊朋友「吳明子」在等
    伊，伊就順便帶他一起過去，到時丙○○已和甲○○在爭吵，伊在場都沒講話也
    沒有做何事，後因甲○○說要去他朋友那裡處理，伊等才一起坐車云云。惟查，
    右揭犯罪事實，業據告訴人甲○○迭於警訊、偵審中指證歷歷，且有告訴人衣服
    破損照片三張及上開支票一紙、本票五紙等影本附卷可資佐證；再按被告丙○○
    自承當時已因告訴人不願償付而與告訴人發生爭吵，且因氣憤而腳踢告訴人，衡
    諸常情，在此情狀下，告訴人豈可能尚自願與被告蔡顯搭車外出籌款還債，況按
    被告丙○○於本院審理時自述，其等搭車外出，尚未至何處，告訴人即同意簽發
    本票償付，其等即開車返回，亦有異常情，而告訴人果真出於自願之情，又何以
    於脫離被告等人之後，旋於當日報警處理，由此均足見告訴人顯有非出自其本意
    之情；又查被告乙○○於警訊辯稱：伊當天先與「吳明子」聯絡後相約去找丙○○，伊二人搭計程車至板橋市○○街二十六號要找丙○○，就看到很多人圍在那
    裡，丙○○見到伊二人，就要求伊二人與甲○○一起上他的車，在車上伊二人與
    丙○○均無毆打甲○○，但丙○○有無恐嚇甲○○，伊未注意，至於簽本票之事
    ，伊亦不知，因伊與甲○○不太熟，且伊與「吳明子」是臨時想到要去找丙○○
    ，丙○○與甲○○間有何債務問題，伊也不清楚，下車後伊也為看到甲○○簽本
    票給丙○○云云（見偵查卷七頁反面、八頁），不僅與被告丙○○上開辯述之情
    節不符，亦與其後於偵查中及本院審理時自述之情節前後不一，且核諸其上開所
    述同車竟未注意到被告丙○○有無恐嚇告訴人之情云云，亦要與常情相違，被告
    乙○○上開警訊所述顯有飾匿卸責之情甚明，衡諸被告乙○○果真無為上揭犯行
    ，何須如此，因此綜上所述情狀，堪信告訴人前揭指證應係屬實無訛。是被告丙○○、乙○○二人等所辯核屬應係事後臨訟卸責之詞，均難採信。本件事證明確
    ，被告二人犯行均堪認定。
二、核被告丙○○、乙○○二人以強暴、脅迫、恐嚇等非法方法剝奪告訴人甲○○之
    行動自由，所為係犯刑法第三百零二條第一項之非法剝奪他人行動自由罪。被告
    二人與「吳明子」間，就上開犯罪，有犯意聯絡及行為分擔，為共同正犯。又被
    告丙○○前曾於八十九年因犯賭博案件，經本院判處有期徒刑五月確定，於八十
    九年十一月二十七日易科罰金執行完畢，有臺灣高等法院檢察署刑案紀錄簡覆表
    一紙在卷可按，其於受有期徒刑執行完畢後，五年以內再犯本件有期徒刑以上之
    罪，為累犯，應加重其刑。爰分別審酌被告二人之素行、犯罪之動機、目的、手
    段、對告訴人所生危害、犯罪後態度及事後已與告訴人達成民事和解（參見卷附
    和解書）等一切情狀，各量處如主文所示之刑，併均諭知易科罰金之折算標準。
三、至公訴意旨謂被告二人上開所為，另涉有刑法第三百零四條之強制罪嫌，此罪嫌
    與前開被訴有罪之非法剝奪他人行動自由部分，為牽連犯，應從一重論處云云。
    惟按刑法第三百零二條第一項、第三百零四條第一項及第三百零五條之罪，均係
    以人之自由為其保護之法益，而刑法第三百零二條第一項之罪所稱之非法方法，
    已包括強暴、脅迫或恐嚇等一切不法手段在內，因之，如以非法方法剝奪他人行
    動自由行為繼續中，再對被害人施加恐嚇、脅迫，或以恐嚇、脅迫之手段迫使被
    害人行無義務之事，則其恐嚇、脅迫之行為，仍屬於非法方法剝奪行動自由之部
    分行為，應僅論以刑法第三百零二條第一項之罪，無另成立同法第三百零四條或
    第三百零五條之罪之餘地（參見最高法院七十四年度台上字第三四○四號判例、
    八十九年度台上字第七八○號判決等意旨）。是公訴意旨上開所論，容有未洽，
    併此敘明。
據上論斷，應依刑事訴訟法第二百九十九條第一項前段，刑法第二十八條、第三百零
二條第一項、第四十七條、第四十一條第一項前段，罰金罰鍰提高標準條例第一條前
段、第二條，判決如主文。
本案經檢察官陳伯厚到庭執行職務
中      華      民      國    九十一    年      四      月     三十     日
            臺灣板橋地方法院刑事第六庭
                                        法  官  彭  全  曄
右正本證明與原本無異
如不服本判決應於送達後十日內向本院提出上訴狀
                                        書記官  梁  宜  庭
中      華      民      國    九十一    年      四      月     三十     日
附錄本案論罪科刑法條全文
刑法第三百零二條
私行拘禁或以其他非法方法，剝奪人之行動自由者，處五年以下有期徒刑、拘役或三
百元以下罰金。
因而致人於死者，處無期徒刑或七年以上有期徒刑，致重傷者，處三年以上十年以下
有期徒刑。
第一項之未遂犯罰之。
